【裁判字號】    88,交訴,43
【裁判日期】    890320
【裁判案由】    
【裁判全文】
臺灣基隆地方法院刑事判決                        八十八年度交訴字第四十三號
    公  訴  人  臺灣基隆地方法院檢察署檢察官
    被      告  甲○○
右列被告因過失致死等案件，經檢察官提起公訴（八十八年度偵字第六九四一號），
及移
    主      文
甲○○因過失致人於死，處有期徒刑陸月，如易科罰金以佰元折算壹日。
    事      實
一、甲○○於民國八十八年十二月二日下午六時五十五分許，駕駛車號Ｑ５─９３０
    １號自用小客車，沿台北縣瑞芳鎮○○路，由基隆市往台北縣瑞芳鎮方向行駛，
    途經台北縣瑞芳鎮○○路相思林段時，本應注意汽車行駛時，駕駛人應注意車前
    狀況，並隨時採取必要之安全措施，及行車速度應依標誌之規定，無標誌者，在
    市區道路，時速不得超過四十公里，且依當時情形又非不能注意，竟疏未注意車
    前狀況，並以時速約六十公里之超速行駛，適對向車道有由廖峻誼後載乙○○無
    照騎乘之車號ＧＱＫ─００３號機車因不詳原因失控越過分向限制線侵入來車道
    (即甲○○之遵行車道)，甲○○見狀因己身車速過快，一時反應不及往左閃避，
    但其自用小客車右前側仍與廖峻誼騎乘之機車碰撞，廖峻誼所騎乘之機車全毀，
    甲○○所駕駛之自用小客車則衝撞至對向車道護欄始止，廖峻誼因顱內出血、右
    股骨骨折當場不治死亡，廖峻誼後載之乙○○則受有右側顳骨骨折、右側大腿骨
    骨折、右側脛骨骨折、頭部裂傷併出血性休克之傷害。
二、案經被害人乙○○告訴及台灣基隆地方法院檢察署檢察官相驗後自動檢舉偵查起
    訴。
    理      由
一、右開事實，業據被告甲○○於偵查時坦承不諱，核與證人即案發當時坐於被告之
    旁之被告之兄林瑞興於警訊、偵查時之證述、告訴人乙○○於警訊時之指訴相符
    ，復有告訴人提出之長庚紀念醫院診斷證明書一紙、道路交通事故調查報告表一
    紙及現場照片十一張在卷可資佐證，又被害人廖峻誼因本件車禍致顱內出血、右
    股骨骨折不治死亡，業經台灣基隆地法院檢察署檢察官督同法醫師相驗明確，有
    相驗屍體證明書、驗斷書及勘驗筆錄等在卷可憑。且檢察官於相驗時訊問被告對
    於證人林瑞興所述你當時車速為六十公里有何意見？被告回以：沒意見。且觀諸
    道路交通事故調查報告表所繪製之現場圖及現場照片所示，被告之自用小客車係
    橫越對向，直至碰撞到對向車道護欄始停止，倘被告係依限速駕車，衡情當不至
    此，是被告嗣於本院審理時翻異前詞，辯稱：我當時車速僅時速三十五公里，是
    對方車速太快，且我車道右側係水溝，我只能往左閃才閃至對向車道，但仍閃不
    過云云，無非事後卸責之詞，不足採信。
二、按汽車行駛時，駕駛人應注意車前狀況，並隨時採取必要之安全措施，及行車速
    度應依標誌之規定，無標誌者，在市區道路，時速不得超過四十公里，道路交通
    安全規則第九十四條第三項、第九十三條第一項第一款分別定有明文，上述規則
    應為身為汽車駕駛人之被告所應注意，且依當時情形並能注意，竟疏未注意車前
    狀況，及車輛應依速限在遵行車道內行駛，而仍以約六十公里之超速行駛，致發
    現對向被害人騎乘之機車駛入己身車道，因己身車速過快，一時反應不及，往左
    閃避，其自用小客車右前側仍與被害人機車碰撞，致罹車禍，使被害人死亡、告
    訴人受傷，顯有過失。雖然被害人無照騎乘機車侵入來道路亦欠充分注意，對本
    件事故之發生亦有顯著之疏失，惟其疏失既與被告之過失併合為本件事故發生之
    原因，尚無從因此解免被告全部之過失責任，且被害人之死亡及告訴人之傷害結
    果與被告之過失行為間亦顯有相當因果關係，故本件被告犯罪之事證已至為明確
    ，犯行應堪認定。
三、核被告所為，係犯刑法第二百七十六條第一項之過失致死罪及同法第二百八十四
    條第一項前段之過失傷害罪，被告以一過失行為同時觸犯前開過失致死罪、過失
    傷害罪二罪名，為想像競合犯，依法從一重之刑法第二百七十六條第一項之過失
    致死罪處斷。爰審酌被告前無任何犯罪紀錄，素行甚佳，本件車禍係因被害人無
    照騎乘機車侵入來車道為肇事主因，被告駕駛自用小客車未能注意車前狀況及超
    速以致一時反應不及亦有疏失，然倘被害人能在其遵行車道內騎乘機車不侵入來
    車道，縱被告駕駛車輛超速，亦不致發生本件車禍，惟被告因本身超速違反交通
    規則，自不得援引信賴原則據以免責，因此被告其疏失之情節遠較諸被害人己身
    之過失為輕，惟其仍致被害人因而死亡、告訴人因而受傷，所致成之損害甚為嚴
    重，及被告犯罪後否認犯行，態度不佳，且始終無與被害人家屬、告訴人和解之
    誠意等犯罪相關之一切情狀，量處如主文所示之刑，並諭知易科罰金之折算標準
    ，以示儆懲。
四、據上論斷，應依刑事訴訟法第二百九十九條第一項前段，刑法第二百七十六條第
    一項、第二百八十四條第一項前段、第五十五條、第四十一條，罰金罰鍰提高標
    準條例第一條前段、第二條，判決如主文。
本案經檢察官蔡和憲到庭執行職務
中      華      民      國     八十九     年     三     月     二十     日
                             台灣基隆地方法院刑事第二庭
                                     法  官  徐  世  禎
右正本證明與原本無異。
對於本件判決如有不服，應於收受送達後十日內，向本院提出上訴書狀，上訴於臺灣
高等法院，並按他造當事人之人數附具繕本。
                                     書記官  黃  致  祥
中      華      民      國     八十九     年     三     月     二十四   日
附錄論罪法條：
刑法第二百七十六條第一項：
  因過失致人於死者，處二年以下有期徒刑、拘役或二千元下以罰金。


司法院資訊處製作；財團法人民間司法改革基金會備份。
